【裁判字號】    92,上訴,3863
【裁判日期】    920324
【裁判案由】    毒品危害防制條例
【裁判全文】
臺灣高等法院刑事判決                          九十二年度上訴字第三八六三號
    上  訴  人  臺灣基隆地方法院檢察署檢察官
    被      告  甲○○
    指定辯護人  本院公設辯護人  王永炫
右上訴人因被告毒品危害防制條例案件，不服臺灣基隆地方法院九十一年度訴字第四
七九號，中華民國九十二年八月二十日第一審判決（起訴案號：臺灣基隆地方法院檢
察署九十一年度偵字第六二一號、第九六四號），提起上訴，本院判決如左：
    主  文
原判決撤銷。
甲○○連續販賣第一級毒品，處有期徒刑柒年陸月，販賣所得之新臺幣貳仟元沒收，
如全部或一部不能沒收時，以其財產扺償之；又持有第一級毒品，處有期徒刑肆月，
扣案之毒品海洛因壹小包（驗餘淨重零點零貳公克）沒收銷燬之，應執行有期徒刑柒
年捌月，販賣所得之新臺幣貳仟元沒收，如全部或一部不能沒收時，以其財產扺償之
，扣案之毒品海洛因壹小包（驗餘淨重零點零貳公克）沒收銷燬之。
    事  實
一、甲○○明知海洛因為毒品危害防制條例所列之第一級毒品，不得非法販賣、持有
    ，猶意圖營利，並基於販賣第一級毒品海洛因之概括犯意，先於民國（下同）九
    十年十月中旬某日，在基隆市中山區○○○路三巷二十四號之一其住處附近某斜
    坡處，將第一級毒品海洛因０．二克，以新臺幣（下同）一千元之價格非法販賣
    予李仁文，復於同年十二月三十日下午一時許，在其前揭住處，將第一級毒品海
    洛因０．三公克，以一千元之價格非法販賣予李佳幸。嗣於九十一年二月二日下
    午四時三十分許，經警持臺灣基隆地方法院核發之搜索票，至甲○○前揭住處搜
    索，於甲○○騎乘之ＧＵＨ｜三二三號機車上，搜得甲○○非法持有之第一級毒
    品海洛因一小包（驗餘淨重０．０二公克）。
二、案經基隆市警察局第二分局報請臺灣基隆地方法院檢察署檢察官偵查起訴。
    理  由
一、訊據被告甲○○矢口否認有何販賣及持有第一級毒品海洛因之犯行，辯稱係因伊
    向警方檢舉李仁文、李佳幸施用毒品，其等始狹怨報復指證伊有販賣毒品海洛因
    ，又於其騎乘之機車上所查扣之海洛因非其所持有云云。
二、惟查：
（一）被告如何於前揭時地，將第一級毒品海洛因非法販賣予李仁文之事實，業據證
      人李仁文於警訊供稱：「我曾於九十年十月中旬（詳細日期已忘記）在他（即
      被告）家裏向其購買０．二公克之海洛因，價值新臺幣一千元」等語（見警訊
      卷第十頁）；於偵查中亦供承：「（甲○○賣給你毒品幾次？）一次，賣給我
      海洛因０．二公克，時間是九十年十月中旬，價錢一千元，地點是王某住處附
      近的斜坡」等語（見偵字第六二一號卷第七十六頁反面）、「九十年十月中，
      在王某基市○○○路二十四之一號住處附近賣海洛因０．二公克給我，價金一
      千元」、「（問：買過幾次？）就一次」等語（見偵字第九六四號卷第八頁反
      面）；嗣於原審調查時亦證稱：「大約在九十年十月某日向被告買，在被告住
      處附近的斜坡，我給被告一千元」等語（見原審卷第一四三頁），雖李仁文對
      於被告販賣毒品海洛因之地點，先於警訊時供稱係於被告住處購買，嗣於偵審
      中又改稱係於被告住處附近之斜坡向被告購買，前後所述稍有不符，惟證人李
      仁文所述之交易地點屢次提及被告住處附近之「斜坡」，顯見係因證人對於該
      交易地點之印象深刻，始會特別證述「斜坡」之地點，是應以證人嗣後於偵審
      中所言之交易地點較為可採。
（二）又被告如何於上開時地，將第一級毒品海洛因非法販賣予李佳幸之事實，亦據
      證人李佳幸於警訊時供承：「我曾於九十年十二月三十日十三時許，在他（即
      被告）家中以新臺幣一千元之代價向其本人購買０．三公克之海洛因毒品」等
      語（見警訊卷第六頁）；於偵查中亦供稱：「在九十年十二月三十日下午一時
      許，在王某家中（中山三路詳細門牌號碼記不得），我跟王某以一千元買０．
      三公克（含袋子重）海洛因」等語（見偵字第六二一號卷第六十四頁反面）；
      嗣於原審調查時亦證稱：「（問：李仁文陪同你向被告購買毒品的時間？）九
      十年十二月三十日下午一點」、「（問：地點為何？）被告家中基隆市○○○
      路」、「（問：以何價錢購買？）一千，購買０．三公克的海洛因」等語（見
      原審卷第二二八頁、第二二九頁），其前後所供均相符合。
（三）又證人黃弘斌於原審調查時雖證稱被告確實有向伊檢舉他人施用毒品之案件等
      語，惟證人僅係證稱：「（問：被告有無向你檢舉施用毒品案件？）有，林錦
      標、其中李佳幸、陳俊煌是同一案件，尚有余明達」等語（見原審卷第一九四
      頁），並未說明被告有指證李仁文有施用毒品犯行；且遍查被告警訊時之筆錄
      ，亦無被告檢舉任何人施用毒品之供詞，而警方或檢察官於對證人李仁文、李
      佳幸偵訊時，亦未指稱係何人檢舉其等有施用毒品之犯行，即李佳幸在原審調
      查時亦證稱：「我不知道他（即被告）有無檢舉我，我只知我這一次強制戒治
      我被警察在我家查獲」、「因為被告常常到我家找我先生來進行販賣毒品，我
      不想再施用，所以我檢舉他」等語（見原審卷第二二七頁）；再被告迭於警訊
      或偵查中均自承與證人李仁文、李佳幸是好朋友，彼此並無仇隙云云（見警訊
      卷第二頁、偵字第六二一號卷第十二頁、第二十三頁反面）。則被告既未檢舉
      證人李仁文施用毒品，而證人李佳幸於警訊或偵查時亦不知何人檢舉其施用毒
      品，其等與被告又無仇怨，所供被告販賣毒品情節，自堪採信，是證人黃弘斌
      之證詞亦不足為有利於被告之認定。
（四）又被告雖否認販賣毒品海洛因，且對於其販入毒品海洛因之價格亦堅不吐實，
      致無法明確得知被告販賣毒品海洛因如何從中賺取之差價，惟按一般民眾普遍
      認知海洛因等毒品之非法交易，政府一向查禁森嚴且重罰不寬貸，衡諸常情，
      徜非有利可圖，絕無平白甘冒被嚴查重罰高度風險之理，從而，舉凡其有償交
      易除足反證其確係另基於某種非圖利本意之關係外，通常尚難因無法查悉其販
      入價格，作為是否高價賣出之比較，諉無營利之意思，阻卻販賣犯行之追訴（
      最高法院八十四年四月十八日八十四年度第三次刑事庭會議決議亦同此意旨）
      。是本件既無從證明被告係基於非圖利之原因為前開交易，自應認為被告有圖
      利之意思而販賣毒品海洛因。
（五）又被告於九十一年二月二日下午四時三十分許，經警持搜索票至被告前開住處
      搜索時，適被告騎乘車號ＧＵＨ｜三二三號機車返回住處，而於該機車腳踏板
      上搜得白色粉末一包（淨重０．０二公克）扣案等情，業據被告坦承無訛，核
      與證人即執行搜索之警員梁國恭、臧志運所證情節相符（見原審卷第六十八頁
      ），並有搜索扣押筆錄在卷可稽。又扣案白色粉末經送法務部調查局鑑驗，含
      第一級毒品海洛因，有該局九十一年二月二十五日調科壹字第三二０００一二
      一九號鑑定通知書一紙在卷可稽（見偵字第六二一號卷第十八頁）。且由被告
      供稱上開騎乘之機車係其兄給其使用，並未借予他人使用等語（見原審卷第六
      十六頁）觀之，足見該機車於警員搜索時係由被告使用，而扣案之第一級毒品
      海洛因既在該機車腳踏板上搜得，則扣案毒品係由被告持有之事實，自堪認定
      。被告雖辯稱扣案毒品非其持有，然扣案之第一級毒品海洛因屬違禁物，不得
      非法持有，持有者必會小心謹慎加以藏匿，豈可能任意置於他人機車？該機車
      當時既係由被告使用，業如前述，是益徵被告所辯悖於常情，不足採信至明。
（六）綜上所述，被告所辯均屬畏罪卸責之詞，不足採信，被告非法販賣李仁文、李
      佳幸第一級毒品海洛因，及非法持有毒品海洛因之犯行，均堪認定，應依法論
      科，
三、按海洛因屬於毒品毒品危害防制條例第二條第二項第一款所稱之第一級毒品。核
    被告所為係犯毒品危害防制條例第四條第一項之販賣毒品罪。其販賣前之持有毒
    品之低度行為，應為其販賣毒品之高度行為所吸收，不另論罪。又被告先後二次
    販賣第一級毒品之行為，時間緊接，所犯構成要件相同之罪，顯係基於概括犯意
    而為，應依連續犯之規定論以一罪，並加重其刑（其中法定刑死刑、無期徒刑部
    分，依法不得加重）。
四、核被告於九十一年二月二日被查獲持有毒品海洛因之行為，係犯同條第十一條第
    一項之非法持有第一級毒品罪。又被告於九十一年二月二日被查獲時所採之尿液
    經送鑑定結果，呈甲基安非他命陽性反應，而無嗎啡反應等情，有基隆市衛生局
    基衛檢字第０一九三八號檢驗成績一紙附卷可稽（見臺灣基隆地方法院檢察署九
    十一年度偵字第九八號卷第三十六頁），檢察官據此以被告施用第二級毒品，以
    九十一年度聲觀字第九０號聲請書向原審法院聲請將被告送勒戒處所觀察、勒戒
    ，原審法院誤認被告係施用第一級毒品，而以九十一年度毒聲字第二一二號裁定
    ，將被告送勒戒處所觀察、勒戒，嗣被告經觀察、勒戒後，因無繼續施用毒品之
    傾向，經臺灣基隆地方法院檢察署檢察官以九十一年度毒偵字第九八號為不起訴
    處分等情，均經本院調閱開卷宗核閱屬實。惟檢察官前開不處分之意旨係認定被
    告於九十一年二月二日下午四時三十分許，採尿回溯二十四小時、及四十八小時
    內，在不詳地點，分別施用第一級毒品海洛因、第二級毒品甲基安非他命，其中
    被告持有第一級毒品海洛因之低度行為，本應為施用之高度行為所吸收，不另論
    罪，應為不起訴效力所及。然按刑事訴訟法第二百六十條雖規定，不起訴處分已
    確定者，非有該條第一、二款情形之一，不得對於同一案件再行起訴，惟該條所
    稱之同一案件，係指事實上之同一案件而言，不包括連續犯、牽連犯之法律上同
    一案件。蓋檢察官之不起訴處分，並無審判不可分原則之適用，從而已經不起訴
    處分之部分，即與其他未經不起訴處分之部分，不生全部與一部之問題，其他部
    分經偵查結果，如認應提起公訴者，自得提起公訴，不受刑事訴訟法第二百六十
    條規定之限制（最高法院九十二年度台上字第五二一號判決亦同此意旨）。經查
    ，前開不起訴處分認定被告施用第一級毒品海洛因之時間，係九十一年二月二日
    下午四時三十分許，採尿回溯二十四小時之某時點，則被告施用前所持續施用毒
    品海洛因之行為，應為施用之行為所吸收，固無疑問，惟另外之持有毒品海洛因
    之行為，既因不起訴處分確定之效力無審判不可分原則之適用，自非前開不起訴
    處分效力所及，而扣案之毒品海洛因一小包，係於九十一年二月二日下午四時三
    十分始被查獲，且無證據證明扣案之海洛因即係檢察官於不起訴處分書所指該次
    施用時所持有，又被告被查獲時之尿液經檢驗結果並無毒品海洛因或嗎啡之反應
    ，已如前述，適足印證被告於被查獲前二十四小時之內，並無施用毒品海洛因之
    行為，則被告持有扣案之毒品海洛因之行為，自無法為查獲日前之施用行為所吸
    收，即該查獲之持有毒品海洛因行為與前揭檢察官不起訴處分之犯罪行為，並非
    同一案件，揆諸前揭說明，檢察官自得對於被告在前揭時地持有第一級毒品海洛
    因之犯行提起訴，不受刑事訴訟法第二百六十條規定之適用，附此敘明。
五、被告所犯上開二罪，犯意各別，行為互異，應分論併罰。
六、原審未察，以不能證明被告犯罪而就被告非法販賣第一級毒品海洛因部分為無罪
    之諭知，另就被告非法持有第一級毒海洛因部分，以起訴程序違背規定，諭知不
    受理判決，均有未合，檢察官上訴據此指摘原判決不當，為有理由，自應由本院
    將原判決予以撤銷改判。又被告雖有販賣毒品海洛因之行為，惟其販賣之次數僅
    二次，每次出售之數量僅０．二公克、０．三公克，次數及數量皆微，且獲得之
    買賣價款合計僅二千元，獲利有限，如不論販賣之次數或數量，均處以毒品危害
    防制條例第四條第一項之法定刑死刑或無期徒刑，顯然過重，是被告犯罪之情狀
    ，實非不可憫恕，法重情輕，爰依刑法第五十九條規定，減輕其刑。爰審酌被告
    犯罪之動機、目的、手段，及其品性、生活狀況、智識程度、犯罪所生之損害尚
    非嚴重，惟犯罪後仍飾詞圖辯，態度不佳等一切情狀，量處如主文所示之刑，並
    定應執行之刑，以示懲儆。
七、至被告販賣第一級毒品海洛因所得之款項二千元，為被告所有，雖未經扣押，亦
    應依毒品危害防制條例第十九條第一項之規定沒收之，如全部或一部不能沒收時
    ，以其財產扺償之。另扣案之第一級毒品海洛因一小包（驗餘淨重０．０二公克
    ），係查獲之毒品，應依毒品危害防制條例第十八條第一項前段規定宣告沒收銷
    燬之。
八、公訴意旨另以：（一）被告於九十年七月中旬、下旬及九月中旬，在基隆市○○
    路六四０巷三十一之一號二樓，各以三千元之價格，將毒品海洛因０．二公克販
    賣予林錦標。（二）於同年十一月二十一日晚上某時，在基隆市某地，以一千五
    百元之價格，將毒品海洛因一包販賣予陳俊煌；又於同年十一月二十一日至十二
    月初之間，在陳俊煌基隆市○○路七十三之四號五樓住處，以一千元或二千元之
    代價，販賣毒品海洛因各一包予陳俊煌共三次。（三）於同年十一月底某日下午
    五、六時許，在被告前揭住處，以三千元之價格，販賣毒品海洛因一公克（含袋
    子重量）予李佳幸。因認被告連續犯有毒品危害防制條例第四條第一項之販賣第
    一級毒品罪嫌云云。經查：
（一）證人林錦標雖於偵查中指稱被告有於前揭時地，有各以三千元之價格，將０．
      二公克之海洛因販賣予伊施用云云（見偵字第六二一號卷第四十三頁反面）；
      惟證人林錦標於警訊時供稱：「我曾於九十年七月上旬（詳細日期不記得）在
      他家中（即被告住處）向他購買三公克重之海洛因，價格新臺幣三千元整，第
      二次是在九十年七月下旬（詳細日期不記得）在他家中向他購買二公克重之海
      洛因，價格新臺幣二千元」等語（見警訊卷第九頁）；於偵查中亦曾證稱：「
      九十年九月中旬，王某拿海洛因０．二公克到我家賣我二千元」、「（問：賣
      你幾次？）好幾次，另外有二次，時間忘了，都是王某拿海洛因二公克到我家
      賣我二千元」等語（見偵字第九六四號卷第九頁），其關於被告販賣之時間或
      謂七月上旬、下旬，或謂九月中旬；就購買海洛因之份量或謂０．二公克，或
      謂二公克或三公克；就販賣之價格或謂三千元，或謂二千元；就交易之地點或
      謂其住處，或謂被告之住所，前後差異甚大，尚難據此認定證人所證何者可採
      ，自難以其前後不一之證詞，為不利於被告之認定。
（二）又證人陳俊煌於警訊時供稱：「我於九十年十一月十四日出獄：：：直到我出
      獄大約一星期多後我就忍不住向甲○○買了第一次海洛因，我是以新臺幣二千
      元代價買了含袋重約０．四公克重的海洛因：：：之後就每隔大約一至二天就
      會向甲○○以同價購買同量的海洛因：：：前後我大約有向甲○○買了五次左
      右」（見警訊卷第七頁）；於偵查中則供承：「九十年十一月十七、十八日我
      剛戒治回來，他（即被告）來我，我拿錢給他就可以買到海洛因，價錢是一千
      元或二千元，數量都是一小包，重量我不清楚，每次都是他到我家中（基隆市
      ○○路七十三之四號五樓）問我要不要四號（就是海洛因）：：：我總共跟他
      買過四至六次」、「最後一次是十二月初」、「（問：第一次是何時？）出獄
      後約一星期，數量是一包，價錢一萬五千元」等語（見偵字第六二一號卷第七
      十八頁）；嗣於原審調查時又證稱：「第一次交易毒品是十一月十八日」、「
      第一次拿一千五買一包」、「最後一次在九十年十二月五日，大約十二月三、
      四日時，甲○○也有賣給我，這次價錢一千元，數量一小包，地點在我家樓下
      」等語（見原審卷第七十、第七十一頁）。證人對於向被告購買毒品之時間與
      價錢，前後供述差異甚大；且證人陳俊煌之妻子即李佳幸於偵查中亦證稱：「
      我知道王某賣給陳俊煌的時間是九十年十一月底、十二月初，我曾經有三次親
      眼看到王某拿毒品給陳俊煌，我看到的這三次都是十一月底時間大概下午二、
      三點，詳細日期記不得，數量０．五公克（含袋）價格二千元一次，數量０．
      三公克（含袋）一千元二次」等語（見偵字第六二一號卷第六十四頁反面、第
      六十五頁），所供被告販賣情節，無論時間、價格與次數，核與證人陳俊煌證
      述情節均有參差；證人陳俊煌復供承：李佳幸並未見過伊向被告購買毒品（見
      同上卷第九十一頁反面）等語。是亦難僅憑證人陳俊煌及李佳幸之證詞，即認
      定被告確有販賣毒品之犯行。
（三）再證人李佳幸於偵查中雖供稱：「我記得九十年十一月底晚上五、六時，在王
      某家中買三千元，重量一公克（含袋子重量）海洛因」等語（見偵字第六二一
      號卷第六十四頁反面）；於原審調查時又供承：「我還有十一月中旬及月底各
      一次，正確時間我已忘記，地點是在被告家中，我以一千元的代價購買含０．
      三公克」等語（見原審卷第二二九頁、第二三０頁），證人李佳幸就向被告購
      買毒品之次數、數量及價格先後供述亦有差距，是此部分之供詞，尚不足採。
（四）綜上所述，證人林錦標、陳俊煌及李佳幸之前開供詞，並不足以使本院對於被
      告販賣毒品海洛因予其等施用產生確信，此外，復查無其他積極證據足以證明
      被告確有上開犯行，此部分行為即不能證明，惟公訴人認為此部分行為與前開
      論罪科刑部分（非法販賣部分），有連續犯之裁判上一罪之關係，爰不另為無
      罪之諭知，附此敘明。
據上論斷，應依刑事訴訟法第三百六十九條第一項前段、第三百六十四條、第二百九
十九條第一項前段，毒品危害防制條例第四條第一項、第十一條第一項、第十八條第
一項前段、第十九條第一項，刑法第十一條、第五十六條、第五十九條、第五十一條
第五款，判決如主文。
本案經檢察官田炳麟到庭執行職務。
中      華      民      國    九十二    年      三      月    二十四    日
                              臺灣高等法院刑事第十二庭
                                  審判長法  官  劉  景  星
                                        法  官  陳  博  志
                                        法  官  謝  靜  恒
右正本證明與原本無異。
販賣毒品部分如不服本判決，應於收受送達後十日內向本院提出上訴書狀，其未敘述
上訴之理由者並得於提起上訴後十日內向本院補提理由書（均須按他造當事人之人數
附繕本）。
持有毒品部分不得上訴。
                                        書記官  魏  淑  絹
中      華      民      國    九十三    年      三      月    二十四    日
附錄：本案論罪科刑法條全文
毒品危害防制條例第四條第一項
製造、運輸、販賣第一級毒品者，處死刑或無期徒刑；處無期徒刑者，得併科新臺幣
一千萬元以下罰金。
毒品危害防制條例第十一條第一項
持有第一級毒品者，處三年以下有期徒刑、拘役或新臺幣五萬元以下罰金。


司法院資訊處製作；財團法人民間司法改革基金會備份。
